臺灣高等法院臺南分院民事裁定
110年度抗字第70號
抗  告  人  陳金北  

相  對  人  侯玉薈  


上列抗告人因與相對人侯玉薈間聲請假處分事件，對於中華民國
(下同)110年2月4日臺灣雲林地方法院110年度全字第3號所為裁
定(下稱原裁定)提起抗告，本院裁定如下：
    主    文
抗告駁回。
抗告訴訟費用由抗告人負擔。
    理    由
一、相對人聲請意旨略以：伊與抗告人為配偶關係，因目前罹患
    肺腺癌第四期，恐不久於人世，希望生前可以將名下財產由
    四名子女共有，因此委由女婿周東諺處置伊名下之財產，發
    現抗告人未經同意，持伊印鑑章，擅自將伊所有坐落雲林縣
    ○○鄉○○段00000地號、面積81平方公尺、權利範圍全部之土
    地，及同段395地號、面積4平方公尺、權利範圍三分之一之
    土地（上開二筆土地以下合稱系爭土地）移轉登記於抗告人
    名下，若抗告人將系爭土地移轉登記予第三人，伊將失去系
    爭土地，且抗告人名下無任何財產，若依侵權行為請求抗告
    人賠償，抗告人亦無財產可執行，顯見本件有日後不能強制
    執行或甚難執行之虞；伊所有雲林縣○○市○○路00號住處(下
    稱系爭住處)之門鎖係伊同意女兒許琬琬、女婿周東諺同意
    更換，且許琬琬係經伊同意將AWV-7869自小客車(下稱系爭
    車輛)辦理過戶，伊於110年1月21日將系爭車輛移轉交付予
    許琬琬並辦妥過戶登記，抗告人所言非事實且與本件無關，
    伊就請求及假處分之原因已為釋明，縱釋明有所不足，伊願
    供擔保請准裁定假處分，原裁定基於伊之聲請及釋明，裁定
    准許假處分，實無違誤，抗告人提起抗告，顯無理由等語。
    並聲明：抗告駁回。
二、抗告意旨略以：相對人是其配偶，相對人自109年10月間罹患第4期肺腺癌後，先後於臺大醫院斗六院區、成大醫院住院長期治療，精神狀況不佳，已無行為能力，連手機、LINE已關閉半年，最近多次家事法庭調解及準備程序亦未到場；相對人近半年來長期住於病房，無心緒及智能處理財產情事，而相對人與前夫所生女兒許琬琬、女婿周東諺一再假借相對人名義，要出售相對人名下財產；其懷疑相對人聲請假處分及提起偽造文書、竊盜、侵占事件非相對人之主張，而是相對人女婿周東諺擅自持相對人身分證、印章，假相對人之名委託律師提告；系爭土地係其陳家祖居地，其於74年5月31日繼承受贈自家族，102年8月間，基於配偶財產共有互信，將系爭土地贈與相對人，109年10月間，相對人罹癌，深怕有變，表示要將系爭土地回贈予其，其於109年11月19日陪同相對人到雲林○○○○○○○○申辦印鑑證明，相對人將印鑑證明交付其，並於109年12月22日將系爭土地所有權狀、印鑑章等交付其，要其辦理贈與登記，其隨後委託馬慧真代書辦理；其經相對人同意而受贈系爭土地，周東諺假借相對人之名，聲請假處分及提告，居心不良；兩造原共同居住於相對人所有系爭住處，相對人因病住院後，許琬琬、周東諺擅自停租相對人立約的第四台電視，並趁其不在該處之際私自更換門鎖、車庫遙控鎖，並透過房仲要賣掉系爭住處；許琬琬於110年1月29日擅自將系爭車輛過戶並將車偷偷開走，還對其提告，其已向臺灣雲林地方檢察署對許琬琬提起偽造文書、竊盜之告訴；相對人女兒於110年1月27日擅自將相對人從臺大醫院斗六分院病房轉至成大醫院，其遍尋詢問不到相對人病房號碼，無法前去探病；相對人重病住院，已無行為能力，受周東諺等人操控，淪為魁儡，不知自己所為，請調出相對人最新診斷證明，做精神鑑定，同時限制相對人財產被移轉登記；原裁定准許相對人假處分之聲請，顯有不當，爰依法提起抗告等語。並聲明：㈠原裁定廢棄；㈡抗告及聲請費用均由相對人負擔。
三、按債權人就金錢請求以外之請求，欲保全強制執行者，得聲
    請假處分。假處分，非因請求標的之現狀變更，有日後不能
    強制執行，或甚難強制執行之虞，不得為之。假處分之請求
    及原因，應釋明之。釋明如有不足，而債權人陳明願供擔保
    或法院認為適當者，法院得定相當之擔保，命供擔保後為假
    處分，民事訴訟法第532條、第533條、第526條第1項、第2
    項分別定有明文。是假處分之請求及其原因，債權人如未先
    為釋明，縱就債務人所應受之損害願供法院所定之擔保，仍
    不得命為假處分；必因釋明有所不足，並經債權人陳明願供
    擔保或法院認為適當者，始得命供擔保後為假處分。所謂日
    後不能強制執行或甚難執行之虞者，係指債務人浪費財產、
    增加負擔、就其財產為不利益之處分，恐將達於無資力之狀
    態，或債務人逃匿或移住遠方等情形而言；又所謂請求標的
    物之現狀變更，係指請求之標的物，其從前存在之狀態已有
    變更或將有變更而言；又按假處分係保全強制執行方法之一
    種，原為在本案請求尚未經判決確定以前，預防將來債權人
    勝訴後，因請求標的之現狀變更，有日後不能強制執行或甚
    難執行之虞而設，至債權人聲請假處分所主張之權利，債務
    人對之有所爭執者，應於本案訴訟請求法院判決，以資解決
    ，尚非保全程序所應審究（最高法院108年度台抗字第750號
    裁定意旨參照）。
四、經查：
　㈠相對人主張伊與抗告人為配偶關係，伊因罹患肺腺癌第四期
    ，希望將名下財產由四名子女共有，委由女婿周東諺處置名
    下財產，發現相對人持伊之印鑑章，擅自將系爭土地移轉登
    記於抗告人名下等事實，業據提出臺大醫院雲林分院門診病
    歷紀錄、授權書、印鑑證明、全國財產稅總歸戶財產查詢清
    單、系爭土地登記謄本等件為證(全字卷第15-27頁)，堪認
    相對人就本件聲請假處分之請求為釋明。
　㈡關於假處分之原因，相對人以：抗告人擅自將系爭土地移轉
    登記於抗告人名下，若抗告人將系爭土地移轉登記予第三人
    ，伊將失去系爭土地，且抗告人名下無任何財產，縱使依侵
    權行為法律關係請求損害賠償，因抗告人無財產可供執行而
    無從求償，顯見本件有日後不能強制執行或甚難執行之虞等
    語以為釋明，並提土地登記第二類謄本為證(全字卷第27-29
    頁)。本院審酌系爭土地已登記於抗告人名下，即得隨時為
    任何法律上處分或設定負擔，且基於善意第三人保護規定，
    一經處分將導致現狀變更，而有發生重大損害之虞，並生難
    以回復之情狀，堪認相對人就聲請假處分之原因已有釋明。
    雖其釋明仍有未足，然其釋明之欠缺，應足以擔保補之，茲
    相對人陳明願供擔保以補釋明不足，自得命相對人供擔保後
    准為假處分。
　㈢抗告人雖辯稱：相對人自109年10月間罹患第4期肺腺癌後，
    先後於臺大醫院斗六院區、成大醫院住院長期治療，精神狀
    況不佳，已無行為能力，其懷疑相對人聲請假處分事件及提
    起偽造文書等刑事告訴是周東諺假相對人之名委託律師提告
    ；相對人於109年10月間罹患肺腺癌重病，表示要將該系爭
    土地回贈其，其陪同相對人到斗六戶政事務所申辦印鑑證明
    ，相對人將印鑑證明、系爭土地所有權狀、印鑑章等交給其
    辦理贈與；周東諺假借相對人之名，聲請假處分及提告，居
    心不良，欲趁相對人重病神智不清之際出售相對人名下不動
    產藉以謀財等語；惟相對人是否已因罹病無行為能力、是否
    同意將系爭土地贈與抗告人，及相對人得否請求抗告人返還
    系爭土地，此為相對人聲請假處分所主張之權利，抗告人對
    之有所爭執，應於訴訟繫屬時，請求法院為本案之判決，以
    資解決，是抗告人上開主張，非聲請假處分時先應解決之問
    題，自無阻於假處分之認定；至抗告人主張兩造原共同居住
    於系爭住處，許琬琬、周東諺於相對人因病住院後擅自停租
    第四台電視、更換門鎖及車庫遙控鎖、透過房仲要賣掉系爭
    住處、許琬琬擅自將系爭車輛辦理過戶、對其提告、其對許
    琬琬提起偽造文書、竊盜之告訴、相對人女兒擅自將相對人
    從臺大醫院斗六分院轉至成大醫院致其無法探病等主張，均
    與相對人聲請假處分之爭執無關，亦無審酌之必要。
五、綜上所述，相對人就其聲請假處分所欲保全強制執行之請求
    已為相當釋明，另就假處分之原因所為釋明雖有不足，惟相
    對人陳明願提供擔保，自得命相對人供擔保後准本件假處分
    之聲請，抗告人對於原裁定酌定之擔保金額亦無爭執，則原
    裁定准許相對人供擔保為假處分，於法並無不合，抗告意旨
    指摘原裁定不當，求予廢棄，為無理由，應予駁回。
六、據上論結，本件抗告為無理由，爰裁定如主文。　　
中　　華　　民　　國　　110 　年　　5 　　月　　18　　日
                  民事第二庭    審判長法  官  高榮宏
　　　　　　　　　
                                      法  官  陳春長
　　　　　　　　　　　　　　　　　　　
                                      法  官  林富郎
上為正本係照原本作成。
不得再抗告。
中　　華　　民　　國　　110 　年　　5 　　月　　18　　日

                                      書記官  羅珮寧